【裁判字號】    90,上更(一),206
【裁判日期】    900627
【裁判案由】    搶奪
【裁判全文】
台灣高等法院刑事判決                        九十年度上更（一）字第二０六號
    上  訴  人
    即  被  告  乙○○
    選任辯護人  張金盛
右上訴人，因搶奪案件，不服台灣台北地方法院八十七年度訴字第九Ｏ號，中華民國
八十七年六月十七日第一審判決（起訴案號：台灣台北地方法院檢察署八十六年度偵
字第一七四Ｏ七號），提起上訴，經判決後，經最高法院發回更審，本院判決如左：
    主  文
上訴駁回。
    事  實
一、乙○○於民國（下同）八十六年七月二十七日清晨五時許，騎乘車號ＡＬＥ－七
    二二號重型機車，頭戴黑色安全帽（上有小花紋），行經臺北市○○路一六六巷
    內三豪保齡球館附近，與迎面行走於人行道上，正擬返家之丙○○擦身而過，因
    見丙○○一人背背包獨行，認有機可趁，竟意圖為自己不法之所有，趁丙○○未
    及防備之際，下車自後強行拉扯丙○○之雙肩背式背包（內有化妝包、皮夾、呼
    叫器、墨鏡、信用卡、提款卡、鑰匙及現金新臺幣五、六千元），丙○○受拉扯
    倒地，且因疼痛，乃行放手，任令乙○○搶奪前開財物，乙○○於得手後，即騎
    乘前開機車迅速逃逸。丙○○遭搶後返回臺北市○○街六十五巷（與三民路一六
    六巷相接）二號四樓家中，以電話告知其男友甲○○上情，甲○○隨即於同日上
    午六時許，駕車至丙○○住處樓下，打公共電話欲請丙○○開門，於通話之際，
    適見乙○○停放機車於該處，並掀開機車座墊，自下方行李箱中取水飲用，甲○○發現乙○○機車行李箱內置放丙○○之背包，乃於電話中與丙○○確認乙○○
    及機車之特徵後，認定乙○○係搶匪，即駕車欲攔截喝完水正啟動機車離去之乙○○，乙○○見狀乃迂迴繞路，旋即逃脫，嗣並將丙○○之背包藏置於臺北市○○街、新中街交岔口附近之民權公園外圍花圃內。甲○○於追逐乙○○時，記下
    其所騎乘機車車號，報警處理。經警於同日上午六時四十分許，在臺北市○○路
    ○段二四五巷三二弄六號三樓乙○○住處查獲乙○○，並由乙○○帶同警員前往
    前開藏置處所，起出該背包，該背包及背包內之財物除現金五、六千元已不見外
    ，餘由丙○○領回。
二、案經丙○○訴由臺北市政府警察局松山分局移送臺灣臺北地方法院檢察署檢察官
    偵查起訴。
    理  由
一、訊據被告乙○○矢口否認有右揭犯行，辯稱：伊於八十七年七月二十七日星期天
    清晨，因天氣熱，睡不著，乃騎機車出外逛逛透氣，約五時三十分許，行經三豪
    保齡球館附近，在人行道上撿到一只背包，內有墨鏡、皮夾、呼叫器、鑰匙、信
    用卡、身分證等物，但無現金，經查看背包內之身分證，發現失主丙○○地址距
    現場不遠，乃依址欲將背包送交失主丙○○，至丙○○住處樓下按數次門鈴無人
    應門，即在樓下等約十分鐘，並取出機車行李箱中之礦泉水飲用後擬行離去，於
    離去之際，遭甲○○駕車追逐衝撞，因甲○○口出三字經，未提到背包之事，且
    伊曾因無故遭人駕車攔下辱，當時恐發生狀況，乃未停車，但仍被撞到，嗣擺
    脫甲○○車追逐後，心想撿到皮包要還失主，卻遭車撞，並致身體手腳疼痛，即
    欲將皮包丟掉，返家休息，但又覺不妥，遂將背包置放在民權公園花圃中，想等
    一下再交給警察，不意竟遭警誣指為搶匪云云。惟查：
(一)右揭事實，業據被害人丙○○於警訊時供稱：「大約是今（27）日清晨五點，在
    三民路一五八號旁，三豪保齡球館旁被搶，搶犯騎乘ＡＬＥ－七二二號重機車，
    黑色，並戴一頂黑色安全帽．．．，搶犯用步行行搶，用很粗暴的方式行搶我的
    皮包，我被拖行數公尺後，告訴他要就給你。．．．（警方所逮捕之搶嫌乙○○
    是否就是搶你得人）（經當場指認）對，就是他沒有錯。」、「（警方所查獲之
    搶嫌乙○○是否是搶走你背包之搶嫌）就是他沒有錯。．．．（他搶你時所著衣
    褲為何）我記得他穿短上衣Ｔ恤，著長牛仔褲．．．我看到他騎乙輛豪邁機車逃
    逸，並戴有一頂黑色安全帽．．．，當時已經天亮了，視野很清楚，我肯定就是
    他乙○○」等語，於檢察官偵查中供稱：「他（指上訴人）停車在我後面二公尺
    左右，我覺得奇怪回頭看他，他已經衝過來，把我壓在地上，把我背在雙肩的背
    式背包搶去」、「我背對著他，他猛拉我的背包，因為很疼，手瘀傷，我對他說
    給你給你，背包被他拿去後，他就走了」、「（當時他騎何型車）豪邁一二五，
    黑色的，車號我未看清楚」、「（行搶人之衣著特徵）未留意，只記得他戴安全
    帽，塑膠面具開著，著牛仔褲」、「（提示照片）是否此人？是，確定是他」、
    「（背包追回後，缺了何物）現金約五、六千元」（見偵查卷第二十六頁正面及
    背面），於本院調查時供稱：「當時我與朋友去唱歌，坐計程車到我家巷口，不
    是門口，當時天已經很亮了，因為我們家樓下是菜市場，車子不容易進去，所以
    坐到巷口下車。我走馬路的左邊，正步行一半時，有一部摩托車迎面而來，超過
    我之後一點點，停下來，我聽到停車的聲音，我回頭看，身子沒有轉，他已經停
    好，他衝過來從我的後面，拉我的背包，他整個拉，我被拉扯住後，重心不穩坐
    在地上，因為我的背包是雙肩背的，他無法拉走，我很痛，大聲喊說：你輕點輕
    點，我給你，後來我就放鬆，他就拿走皮包了。」、「（你有看清楚他的臉嗎）
    我有看到他的臉，當時天已經很亮，他雖然戴著一個黑色全罩的安全帽，但擋風
    的塑膠面有開著」、「（安全帽是黑色還是有花紋）黑色有花紋有線條。不是全
    黑的，但大部分是黑的」、「（指認他時有無戴安全帽，有無把面罩拿起來）警
    察問我看到他時是不是戴安全帽，我說是，警察就叫他戴安全帽讓我指認，當時
    面罩有打開，後來他也有脫下安全帽，我確定是他」等語（見本院九十年五月二
    十四日訊問筆錄），先後並無矛盾之處，被告指告訴人之陳述不一，尚屬空言，
    不足採信。再告訴人之前開指訴，其中關於被告當時之穿著、特徵、安全帽顏色
    及豪邁型機車車種，確與被告及其所騎乘之機車相符等情，為被告所自承，已足
    作為不利被告之認定。
(二)證人甲○○於警訊時證稱：「．．．，在女友家門口發現嫌疑人乙○○，進而要
    求他停車，他不肯，卻騎車掉頭逃跑及我是在女朋友家的門口，看見他（指被告
    ）的機車置物箱中，我女友的背包．．」（偵查卷十頁反面），於偵查中證稱：
    「．．．，電話中，我面向路面見到庭上被告停一輛機車，他行李箱蓋打開裡面
    看到一個很像我女朋友的黑色包包，在電話中我馬上問我女朋友行搶之車車型，
    她說是豪邁一二五黑色沒錯，所以我懷疑是他行搶。當時他正在戴安全帽，之後
    蓋上行李箱後，機車就騎走了。所以，我就去追他」（偵查卷二十七頁正面及反
    面），於原審時證稱：「．．．，我把車窗搖下來，他車在我右邊，他停下來，
    我說我要看他車上包包，他沒理我，後來他就往民生派出所後面的巷口跑，我追
    上去輕輕撞他一下，他車沒倒扶著車，我下車要過去時，他騎著車跑了」（見原
    審卷第六十七頁背面），於本院前審時證稱：「．．．，我在那打電話給她時，
    見被告在離我約三公尺左右處，有看到他車行李箱內有類似我女友的包包，當時
    我女友曾告知是被騎豪邁機車戴黑色安全帽、金邊眼鏡、個子瘦高所搶，我見狀
    便掛上電話要去問他時，他已騎走，我便開車跟上，並搖下窗子表示要拿回包包
    ，他未加理會，便將車騎走，我才在巷內追他．．．」（見本院前審卷第六十五
    頁背面），於本院調查時證稱：「．．．，當時剛好看到被告在電話亭旁邊，當
    時他站在車子旁邊，在翻動行李箱，好像在喝水，我看到好像是我女朋友的背包
    ，就在電話中問我女朋友被告的特徵，我女朋友說是黑色豪邁，高高瘦瘦的，有
    戴眼鏡，穿牛仔褲．．．」、「．．．，我要去看那個背包，他已經把車子往前
    騎走，我開車去追，他本來騎慢慢的，到巷口，他減速，我停在他旁邊，有跟他
    說要看他車箱裡面的皮包，他沒有理我，很快騎走，我繼續追，攔他二、三次，
    他不停，後來巷子裡面車子有撞到他，他跌倒，我下車，他馬上起來，從反方向
    騎走，我沒有辦法追，但有記下車牌號碼，就回我女朋友家，後來帶她去報案」
    （見本院九十年五月二十四日訊問筆錄）等語，亦足作為不利於被告之佐參。
(三)此外，復有被害人丙○○遭搶奪背包時所造成瘀傷之驗傷診斷證明書及贓物認領
    保管收據各一紙在卷可稽。
(四)雖告訴人於原審調查時供稱：「（上訴人）將我壓在地上並大力的拖著我走，經
    大叫沒有用．．．，因很痛沒辦法，我便將背包脫下給他」、「（當時）不能（
    抗拒），否則便不會被搶走」等語（見原審卷第二十七頁、第六十六頁背面），
    但於本院調查時已供稱：被告騎機車與其在人行道上迎面擦身而過後，衝過來自
    其後面拉扯其背包，因為係整個拉，其遭拉扯住後，重心不穩坐在地上，因背包
    係雙肩背的，被告無法拉走，其因疼痛，乃喊說：「你輕點輕點，我給你」，後
    來其即放鬆，被告就拿走皮包等語（見本院九十年五月二十四日訊問筆錄），是
    依前開被告行為過程予以綜合觀察，被告應係趁人不備，搶奪財物，且被害人本
    身亦非達於不能抗拒之程度，尚難成立盜匪罪，應祇構成搶奪犯行。
(五)被告固辯稱：告訴人之背包係伊所拾獲，伊乃依背包內告訴人身分證記載之資料
    ，前往告訴人住處擬送還該背包，未料竟遭誤會，又告訴人於偵查中自承其住處
    係在被搶現場附近，衡情該背包若係伊所搶取，伊不可能於得手後，又攜帶贓物
    在現場附近留滯一個小時餘等語。且告訴人係於八十六年七月二十七日上午五時
    許，在其住宅附近被搶取前開背包，被搶地點與其住宅僅有步行約一、二分鐘之
    距離；甲○○則於同日上午六時許，發現上訴人在告訴人住宅樓下，打開機車行
    李箱，取水飲用，當時上訴人之機車行李箱內，置有告訴人之背包等情，亦經告
    訴人及證人甲○○供明在卷。然查：被告雖供稱其於拾獲告訴人之背包後，曾依
    背包內告訴人身分證記載之資料，前往告訴人住處按門鈴數次，擬送還該背包，
    不意無人應門，伊乃在該處等候，約隔十分鐘許，欲行離開，始見甲○○開車追
    逐云云，但告訴人及告訴人之母俞月琴均供稱：案發是日未聽到按門鈴聲，且門
    鈴亦未故障（按俞月琴供稱告訴人返家時因鑰匙被搶，故曾按門鈴，由其開門）
    等語，足認被告所辯有按門鈴乙節，與事實不符，自難採信。再者，被告於奪得
    前開財物後，因發現背包內有女子即告訴人之身分證，乃循身分證記載之資料，
    前往告訴人住處駐足，是否有其他目的，亦非無可能，否則如其係撿到背包，有
    心送還失主，何以於經甲○○駕車攔截時，未問清對方意圖，反隨即倉皇騎車逃
    走，又何以無端被甲○○追逐，機車並遭甲○○撞毀後，竟未報警處理，且嗣亦
    未將背包送交警察機關處理，卻藏匿於臺北市○○街、新中街交岔口附近之民權
    公園外圍花圃內，足認被告所辯，無非卸責之詞，不足採信，自難以被告事後曾
    前往告訴人住處即認定其未構成犯罪。
(六)告訴人於八十六年七月二十七日警訊之初固供稱其係於八十六年七月二十七日清
    晨五時遭搶，惟於第二次警訊時已供稱案發當時已經天亮了，視野很清楚等語，
    於原審供稱：「當天早上五點多．．．」等語，於本院調查時亦供稱係在當日早
    上五時許，詳細時間已不復記憶，且衡情一般人遭到搶奪，於驚慌之餘未必詳記
    確實時間，是以告訴人前開對於案發時間之陳述即「清晨五時」及「清晨五時許
    」，雖先後有些許差距，仍不足認定其指訴有重大瑕疵。再被告於事後並未記下
    被告之機車牌號，其於警訊之初，係因男友即證人甲○○告知，始知被告之機車
    牌號，並供稱：「搶犯騎乘ＡＬＥ－七二二號重機車」等情，已據告訴人敘明在
    卷，參諸告訴人於八十六年七月二十七日警訊時即供稱：「（妳於警訊第一次時
    說搶犯騎乘ＡＬＥ－七二二號重機車，資料是由何處得知）是我男友甲○○發現
    他在我家樓下且後行李箱放著我的背包，是甲○○告訴我的」等語（見偵查卷第
    九頁背面），亦至為明灼，是雖告訴人於警訊之初供出被告之機車牌號，亦難謂
    其指訴有何矛盾或背離事實之處，被告執此爭辯，亦無足取。
(七)依證人即員警劉漢明於原審之證詞，本件在被告身上及其住處，固未扣得上開贓
    款六千餘元，惟依上開行為過程，被告於搶奪前開背包後，仍非無餘裕時間將現
    款藏匿於其他地點，自難以未扣得上開贓款即遽為有利於被告之認定。
(八)本件案發時間係在八十六年七月二十七日清晨五時許，並非八十六年七月二十七
    日清晨五時整，是以被告提出於八十九年七月二十七日「清晨五時」之模擬現場
    照片，謂該日之視線不佳，證明告訴人無法明確指認被告云云，即屬無據。再本
    件確切發生之時間，既不明確，被告請求於九十年七月二十七日「清晨五時」履
    勘現場，亦無必要。又告訴人於本院調查時供稱其自高中時即騎乘機車，故能辯
    識機車車型，且肯認被告騎乘之機車為豪邁型機車，雖被告提出機車照片八張，
    辯稱依該照片所示，並無法辯識機車車種云云，然僅係憑其個人之認知，尚難遽
    認告訴人亦無法辯識機車車種。至被告是否有捐血、捐款記錄，本身是否有不動
    產或存款，均與本件犯行無涉，被告提出該相關證據，亦無法據為有利於被告之
    認定。又本件事證明確，被告請求調查機車毀損狀況及其他證據，暨對告訴人、
    證人甲○○實施測謊，即無必要，被告犯行堪以認定。
二、核被告所為，係犯刑法第三百二十五條第一項之搶奪罪。被告搶奪被害人背包時
    ，造成被害人右胸、右手、右背、左手輕微瘀傷，係屬搶奪背包拉扯之當然結果
    ，難認另有傷害之故意，自不成立傷害罪，附此敘明。
三、原審基於前揭理由，因依刑法第三百二十五條第一項之規定，於審酌被告犯罪之
    動機、手段、目的、所生損害、生活狀況、智識程度及犯罪後態度等一切情狀，
    量處有期徒刑一年六月。核其認事用法，俱無違誤，量刑亦甚允洽。被告上訴意
    旨，仍執陳詞，指摘原判決不當，為無理由，應予駁回。
據上論斷，應依刑事訴訟法第三百六十八條，判決如主文。
本案經檢察官曾忠己到庭執行職務。
中      華      民      國     九十     年      六      月    二十七    日
                              台灣高等法院刑事第六庭
                                  審判長法  官  陳  春  秋
                                        法  官  徐  培  元
                                        法  官  高  明  哲
右正本證明與原本無異。
如不服本判決應於收受送達後十日內向本院提出上訴書狀，其未敘述上訴之理由者並
得於提起上訴後十日內向本院補提理由書（均須按他造當事人之人數附繕本）。
                                        書記官  李  垂  福
中      華      民      國     九十     年      六      月    二十七    日
附錄本案論罪科刑法條全文：
刑法第三百二十五條：
意圖為自己或第三人不法之所有，而搶奪他人之動產者，處六月以上五年以下有期徒
刑。
因而致人於死者，處無期徒刑或七年以上有期徒刑，致重傷者，處三年以上十年以下
有期徒刑。
第一項之未遂犯罰之。


司法院資訊處製作；財團法人民間司法改革基金會備份。
